【裁判字號】    95,訴,1366
【裁判日期】    950726
【裁判案由】    違反槍砲彈藥刀械管制條例
【裁判全文】
臺灣桃園地方法院刑事判決              95年度訴字第1366號
公  訴  人  台灣桃園地方法院檢察署檢察官
被      告  甲○○
                    （現於臺灣桃園看守所羈押中）
指定辯護人  本院公設辯護人乙○○
上列被告因違反槍砲彈藥刀械管制條例案件，經檢察官提起公訴
（95年度偵字第10496 號），本院判決如下：
    主  文
甲○○未經許可，持有手槍，處有期徒刑伍年陸月，併科罰金新
臺幣貳拾萬元，罰金如易服勞役，以罰金總額數與六個月之日數
比例折算，扣案之義大利BERETTA 廠製92SB型口徑9mm 制式半自
動手槍壹把（含彈匣壹只，槍枝管制編號：0000000000號）、口
徑9mm 制式子彈陸顆，均沒收。
    事  實
一、甲○○前因未經許可，持有具殺傷力之改造手槍案件，經臺
    灣臺中地方法院於民國82年3 月2 日以81年度訴字第3512號
    判決判處應執行有期徒刑1 年6 月，而於同年4 月10日確定
    ，並於83年7 月5 日縮短刑期假釋出監，假釋期滿未經撤銷
    ，視為已執行完畢（不構成累犯）。猶未知悔改，明知義大
    利BERETTA 廠製92SB型口徑9mm 制式半自動手槍1 把（含彈
    匣1 只，槍枝管制編號：0000000000號），機械性能良好，
    可擊發同口徑制式子彈，具殺傷力，口徑9mm 制式子彈8 顆
    、具直徑約8.86mm金屬彈頭之土造子彈1 顆，均具殺傷力，
    分係槍砲彈藥刀械管制條例第4 條第1 項第1 款、第2 款之
    槍砲、子彈，非經主管機關許可不得持有，仍於88年間，以
    新臺幣（下同）600,000 元之代價，向姓名、年籍不詳，綽
    號「阿明」之成年男子，在臺中市○○路與河南路口，購入
    上揭槍彈後，先將之藏放於其位於臺中市○○路某處之住處
    ，嗣甲○○搬至桃園縣桃園市鎮○街90號住處時，亦將上揭
    槍彈攜同前往上揭住處置放，以此方式持有之。嗣於95年5
    月9 日某時，甲○○將上揭槍彈置放於隨身攜帶之腰包內外
    出，於同日晚間8 時5 分許，為警在桃園縣桃園市○○路31
    0 號之「一安藥局」內，因甲○○違規停放機車為警取締盤
    查，而在其隨身攜帶之腰包內查獲上揭手槍1 把、子彈9 顆
    ，始悉上情。
二、案經桃園縣政府警察局桃園分局報請臺灣桃園地方法院檢察
    署檢察官偵查起訴。
    理  由
壹、程序方面：
    本件認定事實所引用之本件卷內所有卷證資料（包含人證與
    文書證據、物證等證據），並無證據證明係公務員違背法定
    程序所取得，且辯護人於準備程序即陳明對檢察官所提出之
    證據方法之證據能力沒意見等語，並審判期日對本院提示之
    卷證亦陳明沒意見等語，且卷內之文書證據，亦無刑事訴訟
    法第159 條之4 之顯有不可信之情況與不得作為證據之情形
    。另內政部警政署刑事警察局95年6 月15日刑鑑字第095007
    2531號槍彈鑑定書，係鑑定被告所持有之槍彈是否具有殺傷
    力，核其本質，乃為被告以外之人於審判外之書面陳述，依
    刑事訴訟法第159 條第1 項之規定，不具證據能力，惟檢察
    官及被告、辯護人於本院行準備程序及審理時均同意將其作
    為證據使用，且該槍彈鑑定書，與檢察官主張之事實有關聯
    性，而內政部警政署刑事警察局作成前開槍彈鑑定書時亦無
    任何不適當之情況，依刑事訴訟法第159 條之5 第1 項規定
    ，有證據能力。綜上，依刑事訴訟法第159 條至159 條之5
    之規定，本件認定事實所引用之本件卷證所有證據（包含人
    證與文書證據、物證等證據），均有證據能力，合先敘明。
貳、實體方面：
一、訊據被告甲○○於警詢、偵查及本院審理期間，對於上揭時
    、地，持有上開具殺傷力之手槍1 把、子彈9 顆之事實坦承
    不諱，復有上開制式手槍1 把、制式子彈8 顆、改造子彈1
    顆扣案為證，堪認被告此部分之自白與事實相符，堪以採信
    。又查：
    (一)扣案之槍彈經送內政部警政署刑事警察局鑑定，以性能檢
      驗法鑑驗制式手槍1 把結果：送鑑制式90手槍1 把（含彈
      匣1 個，槍枝管制編號0000000000），認係義大利BERETT
      A 廠製92SB型9mm 制式半自動手槍，機械性能良好，可擊
      發同口徑制式子彈，具殺傷力；扣案之口徑9mm 制式子彈
      ，經試射2 顆結果，均具殺傷力；扣案具直徑8.86mm金屬
      彈頭之土造子彈1 顆，經實際試射，可擊發，亦具殺傷力
      ，此有內政部警政署刑事警察局95年6 月15日刑鑑字第09
      50072531號槍彈鑑定書1 份附卷為憑（見偵查卷第46頁至
      第48頁），是扣案之槍彈確屬槍砲彈藥刀械管制條例第4
      條第1 項第1 款、第2 款管制之手槍、子彈無訛。
    (二)被告雖於偵查及本院審理中辯稱：因綽號「阿明」之成年
      男子欠伊600,000 元，故「阿明」將扣案之槍彈給伊抵債
      ，因「阿明」很兇，伊很害怕，遂將之收下云云；惟查，
      被告於警詢中供稱扣案之槍彈係於7 年前，在台中向一位
      叫阿明的男子，以600,000 元所購買等語（見偵查卷第9
      頁），是被告供述前後不一，已難遽認其偵審中之自白為
      真；再者，倘「阿明」欠被告600,000 元之債務而無力清
      償，此等債務金額非微，被告自應向「阿明」交付具市場
      流通性物品以為抵債，以避免抵押物品難以轉讓而使自身
      債務難以取償，而被告前因未經許可持有槍枝經法院審理
      、判決，並入監執行，此有被告之臺灣高等法院前案紀錄
      表1 份附卷為憑，被告對於未經許可持有槍彈之行為，係
      屬違法一情，知之明確，且槍彈係屬違禁品，於市場流通
      具風險性，被告焉能同意「阿明」以前揭違法且不具市場
      流通性之槍彈為其600,00 0元之債務以為抵押？是應以被
      告於警詢中供稱，前揭槍彈係伊向「阿明」之人購買一情
      ，係屬實在而為可採，被告前揭辯解，係屬卸責之詞，不
      足採信。
    綜上，本件事證明確，被告上揭犯行足可認定，應依法論科
    。
二、按被告行為後，刑法第55條、第42條、第38條之規定，於94
    年1 月7 日修正，同年2 月2 日公布、95年7 月1 日施行，
    茲比較如下：
    (一)刑法第55條關於一行為觸犯數罪名部分，將「從一重處斷
      」者，修正為「從一重處斷，但不得科以較輕罪名所定最
      輕本刑以下之刑」，修正施行後之刑法，係就一行為觸犯
      數罪名者之處斷效果增加限制，此係屬科刑規範事項之變
      更，是應就新舊法綜合比較，以決定適用最有利於行為人
      之法律。
    (二)刑法第42條關於罰金易服勞役之折算標準及期限等規定，
      此係屬科刑規範事項之變更，其折算標準為裁判時所應諭
      知，自屬刑法第2 條之「法律變更」，應依刑法第2 條第
      1 項之規定比較新舊法對於行為人有利或不利之狀況加以
      適用，然因新舊刑法對易服勞役之折算標準、期限，規定
      各有不同，利與不利之情形互見，應就新舊法之規定綜合
      比較，以決定適用最有利於行為人之法律。
    (三)刑法第38條係將原條文第1 項第3 款所列之「因犯罪所得
      之物」修正為「因犯罪所生或所得之物」，並將「左列」
      修正為「下列」、「犯人」修正為「犯罪行為人」，此乃
      均係用語之明確化，條文實際內容並未修正，是無新舊法
      之比較之情。
    (四)綜上比較結果，本院認以94年1 月7 日修正，同年2 月2
      日公布、95年7 月1 日施行前之刑法，較為有利於被告。
      故被告未經主管機關許可無故持有前揭具殺傷力之制式手
      槍、制式子彈、改造子彈，核其所為，係犯槍砲彈藥刀械
      管制條例第7 條第4 項之未經許可，持有手槍罪、同條例
      第12條第4 項之未經許可，持有子彈罪，被告以一行為同
      時持有制式子彈8 顆、改造子彈1 顆，惟所侵害者為社會
      法益，不發生想像競合犯之問題。又被告以一行為，同時
      犯未經許可持有手槍罪及未經許可持有子彈二罪，係屬一
      行為觸犯數罪名，應從一重處斷。爰審酌制式手槍、制式
      子彈、改造子彈等物之性質上屬高度危險之物品，非經主
      管機關許可不得擅自持有，以維社會大眾安全，而被告曾
      因未經許可持有改造手槍，經法院審理、判決，並入監執
      行完畢，此有台灣高等法院被告全國前案紀錄表與台灣桃
      園地方法院檢察署刑案資料查註紀錄表各1 份存卷可按，
      仍再度無故持有具殺傷力之手槍、子彈，且所持有之子彈
      數量高達9 顆，口徑亦與所持有之手槍相符，對社會之秩
      序及安寧，勢將會產生極大之不安，所為非是，惟被告持
      有上揭槍彈並未持之從事其他犯罪行為，尚未對社會治安
      產生重大危害即遭警查獲，及被告之素行、犯罪之動機、
      目的、手段等一切情狀，爰量處如主文所示之刑，併就罰
      金部分，諭知易服勞役之折算標準，以資懲儆。
三、末查，扣案之制式90手槍1 把（含彈匣1 個，槍枝管制編號
    0000000000），係義大利BERETT A廠製92SB型9mm 制式半自
    動手槍，機械性能良好，可擊發同口徑制式子彈，具殺傷力
    ；另扣案之口徑9mm 制式子彈6 顆，經鑑定結果，亦具殺傷
    力，均屬違禁物，應依修正施行前之刑法第38條第1 項第1
    款之規定，宣告沒收之。另扣案之9mm 制式子彈2 顆、具直
    徑8.86mm金屬彈頭之土造子彈1 顆，均因採樣試射而滅失，
    已非違禁物，本院毋庸宣告沒收，附此敘明。
據上論斷，應依刑事訴訟法第299 條第1 項前段，槍砲彈藥刀械
管制條例第7 條第4 項、第12條第4 項，刑法第2 條第1 項前段
、95年7 月1 日修正施行前之刑法第11條前段、第55條、第42條
第3 項、第38條第1 項第1 款，95年7 月1 日修正施行前之罰金
罰鍰提高標準條例第2 條，現行法規所定貨幣單位折算新臺幣條
例第2 條，判決如主文。
本案經檢察官林鈺雄到庭執行職務
中    華    民    國    95    年    7     月    26    日
                  刑事第四庭    審判長法  官  黃斯偉
                                      法  官  蘇昭蓉
                                      法  官  陳心婷
上正本證明與原本無異。
如不服本判決，應於判決送達後10日內向本院提出上訴狀（應附
繕本），上訴於臺灣高等法院。
                                      書記官  陳青瑜
中    華    民    國    95    年    7     月    27    日
附錄本件論罪科刑法條全文：
槍砲彈藥刀械管制條例第7條
未經許可，製造、販賣或運輸火砲、肩射武器、機關槍、衝鋒槍
、卡柄槍、自動步槍、普通步槍、馬槍、手槍或各類砲彈、炸彈
、爆裂物者，處死刑、無期徒刑或7 年以上有期徒刑；處徒刑者
，併科新台幣3 千萬元以下罰金。
未經許可，轉讓、出租或出借前項所列槍砲、彈藥者，處無期徒
刑或5 年以上有期徒刑，併科新台幣1 千萬元以下罰金。
意圖供自己或他人犯罪之用，而犯前二項之罪者，處死刑或無期
徒刑；處徒刑者，併科新台幣5 千萬元以下罰金。
未經許可，持有、寄藏或意圖販賣而陳列第1 項所列槍砲、彈藥
者，處5 年以上有期徒刑，併科新台幣1 千萬元以下罰金。
第 1 項至第 3 項之未遂犯罰之。
槍砲彈藥刀械管制條例第12條
未經許可，製造、販賣或運輸子彈者，處1 年以上7 年以下有期
徒刑，併科新台幣500 萬元以下罰金。
未經許可，轉讓、出租或出借子彈者，處6 月以上5 年以下有期
徒刑，併科新台幣300 萬元以下罰金。
意圖供自己或他人犯罪之用，而犯前二項之罪者，處3 年以上10
年以下有期徒刑，併科新台幣700 萬元以下罰金。
未經許可，持有、寄藏或意圖販賣而陳列子彈者，處5 年以下有
期徒刑，併科新台幣300 萬元以下罰金。
第 1 項至第 3 項之未遂犯罰之。


司法院資訊處製作；財團法人民間司法改革基金會備份。
